臺灣高雄地方法院刑事判決              100年度易字第918號
公  訴  人  臺灣高雄地方法院檢察署檢察官
被      告  伍學珍
上列被告因竊盜案件，經檢察官提起公訴（100 年度偵字第6584
號），本院判決如下：
    主  文
伍學珍犯攜帶兇器毀壞門扇侵入住宅竊盜罪，累犯，處有期徒刑
壹年。扣案榔頭、活動扳手、尖嘴鉗及鑰匙各壹支，均沒收之。
    事  實
一、伍學珍前因違背安全駕駛案件，經本院以98年審交簡字第30
    80號判處有期徒刑3 個月確定，於民國98年10月22日易科罰
    金執行完畢，猶不知悔改，竟意圖為自己不法所有，於100
    年2 月18日晚上11時10分前某時許，攜帶其所有客觀可供兇
    器使用之榔頭、活動扳手、尖嘴鉗各1 支，前往陳婉玉位於
    高雄市新興區○○○路56號9 樓之7 租屋處，持其先前在該
    處居住之鑰匙開啟陳婉玉上開租屋處大門，並持榔頭將屋內
    房門上之喇叭鎖敲毀（毀損部分未據告訴），而侵入屋內竊
    取如附表所示之物得手。嗣於同日晚上11時10分許，伍學珍
    竊得上開物品欲離去該大樓之際，旋遭察覺有人入侵之陳婉
    玉、陳俊傑在該大樓1 樓當場報警查獲，始悉上情，並扣得
    伍學珍所有供犯罪使用之榔頭、活動扳手、尖嘴鉗及鑰匙各
    1 支。
二、案經陳婉玉訴由高雄市政府警察局新興分局報請臺灣高雄地
    方法院檢察署檢察官偵查起訴。
    理  由
壹、證據能力部分：
一、按被告以外之人（包括證人、鑑定人、告訴人、被害人及共
    同被告等）於審判外之陳述雖不符刑事訴訟法第159 條之1
    至之4 等4 條之規定，而經當事人於審判程序同意作為證據
    ，法院審酌該言詞陳述或書面陳述作成時之情況，認為適當
    者，得為證據。而當事人、代理人或辯護人於法院調查證據
    時，知有前項不得為證據之情形，而未於言詞辯論終結前聲
    明異議者，視為有前項之同意，刑事訴訟法第159 條之5 定
    有明文。查告訴人即證人陳婉玉、證人陳俊傑於警詢時之證
    述，及本判決後述所引用文書形式之供述證據，其性質雖均
    屬傳聞證據，且當事人均已知上述證據乃傳聞證據，而未於
    言詞辯論終結前聲明異議，本院審酌上開證人於警詢陳述當
    時之原因、過程、內容、功能等外在環境加以觀察，足認上
    開證人前揭陳述係出於真意之信用性獲得確切保障，而有可
    信之特別情況，另文書形式之供述證據部分，無證據證明此
    等證據有何遭變造或偽造情事，認為以之作為本件論証之證
    據，均與待證事實具有關聯性，作為本案之證據亦屬適當，
    揆諸前開規定，上開證據均具有證據能力。
二、卷附照片，係傳達照相當時現場情況，而透過照片傳達與現
    場實況一致之內容，並不存在人對現實情形之知覺、記憶所
    經常發生的表現錯誤，核其性質均非供述證據，並無傳聞法
    則之適用，且亦別無證據證明上開照片有經偽造、變造或不
    法之情形，自有證據能力。
貳、實體部分：
一、訊據被告伍學珍矢口否認有何加重竊盜之犯行，辯稱：其當
    天逛完街累了想要回租屋處休息，卻發現房門被鎖住了，其
    便持榔頭將門鎖敲壞進入屋內，後來看到屋內有許多物品並
    非其所有，便欲將附表所示物品搬到管理室，想請管理員處
    理，其沒有要竊盜的意思，那麼多的東西其也搬不動，且其
    患有重度憂鬱症，不清楚當天在做什麼，故其並無竊盜犯行
    。經查：
  (一)被告於100 年2 月18日晚上11時10分，攜帶如附表所示之物
    ，在告訴人陳婉玉位於高雄市新興區○○○路56號大樓租屋
    處1 樓，為告訴人陳婉玉、證人陳俊傑當場報警查獲，並扣
    得榔頭、活動扳手、尖嘴鉗及鑰匙各1 支等情，業據證人即
    告訴人陳婉玉、證人陳俊傑於警詢時證述明確，並有高雄市
    政府警察局新興分局搜索扣押筆錄、扣押物品目錄表、贓物
    認領保管單及現場照片16張在卷可按，且為被告所不爭執，
    是此部分之事實，堪予認定。
  (二)又被告於查獲前某時許，攜帶其所有之榔頭、活動扳手、尖
    嘴鉗各1 支，前往告訴人陳婉玉位在上址大樓9 樓之7 租屋
    處，先以其之前在該處居住之鑰匙開啟告訴人陳婉玉上開租
    屋處大門後，再持榔頭將屋內房門上之喇叭鎖敲毀，而侵入
    屋內竊取如附表所示之物之事實，業據證人陳婉玉於警詢、
    本院審理時證稱：當天其原本在大樓門口擺攤，後來管理員
    告知其租屋處發出很大聲響，其便回租屋處查看，發現大門
    已遭打開，且門鎖被敲掉破壞，便趕緊下樓找叔叔陳俊傑，
    此時被告搭電梯至2 樓改走樓梯下樓，手上並提著其所有如
    附表所示之物，其與陳俊傑看見被告後就上前攔阻，並報警
    查獲被告，發現被告身上還帶有榔頭、扳手、尖嘴鉗等物（
    參本院二卷第36～38頁）；證人陳俊傑於警詢時證稱：其與
    姪女陳婉玉在大樓前擺攤做生意，發現有陌生人進出該大樓
    就過去查看，此時看見被告手提一大堆東西下樓正欲離去，
    便報警處理，被告還一直要求其與陳婉玉不要報警放過被告
    等語明確（參警卷第12頁反面），並有遭敲壞之喇叭鎖照片
    1 張附卷可佐（參警卷第33頁）；衡以喇叭鎖具有防閑作用
    ，乃居家安寧之重要保障，一般人如忘記攜帶鑰匙致無法進
    入自家大門，多以聯絡在外之親人返家或找鎖匠等方式開鎖
    ，又豈有持榔頭敲壞門鎖進屋之理？顯見被告就該住處並非
    自宅之情，確知之甚明，故被告以持榔頭敲壞門鎖等方式侵
    入證人陳婉玉租屋處一節，應可認定；復審之被告所竊取如
    附表所示之物，均係體積不大，有一定價值且易於脫手轉賣
    之物，當中並無證人陳婉玉個人生活所私用之物品，足徵被
    告進屋後確有刻意挑選所欲竊取物品之舉動，故其主觀上有
    不法所有之意圖，已甚灼然；從而，本件被告基於為自己不
    法所有之意圖，於上開時、地，持榔頭敲壞門鎖而侵入證人
    陳婉玉住宅行竊之事實，堪予認定。
  (三)被告固以前詞置辯，惟查被告以持榔頭敲壞門鎖進入證人陳
    婉玉屋內一情，已如前述，倘該住處真係被告之居所，又豈
    有持榔頭敲壞自家門鎖之道理？如此不僅喪失大門之防閑作
    用，日後尚須花費金錢修理門鎖，故被告所辯，已與常情不
    符；且被告有刻意挑選體積不大，具一定價值且易於脫手轉
    賣之物予以竊取離去等節，亦據本院認定如上，果被告僅係
    將不屬於自身之物品搬離房間，當中又豈會毫無證人陳婉玉
    私人日用之物品？且其又何須多此一舉，刻意坐電梯至2 樓
    後改走樓梯下樓？益徵被告明知所竊取者係他人之物，而以
    上開方式避人耳目，已彰彰甚明，故被告上開所辯，顯係事
    後卸責之詞，難以採信。至被告又辯稱：其患有重度憂鬱症
    ，不清楚當天在做什麼云云，並提出國軍高雄總醫院診斷證
    明書為據。然被告所患疾病，經服用安眠藥後，固會產生嗜
    睡情況，服用劑量大時甚至會產生失憶，但不會有精神錯亂
    或完全不知道自己所為之情形一節，業據國軍高雄總醫院以
    100 年6 月16日函覆綦詳（參本院一卷第32頁），故被告所
    述其不清楚當天在做什麼云云，已不可取，且被告係以持鑰
    匙打開大門並持榔頭敲壞門鎖之方式侵入證人陳婉玉租屋處
    ，並刻意挑選附表所示之物離去，顯見被告於行為時意識清
    晰，對自身行為具有相當之認識與支配能力，至為顯然；再
    參諸證人陳俊傑於警詢時證稱：其報警處理後，被告還一直
    要求其與陳婉玉不要報警放過被告等語（參警卷第12頁反面
    ），足見被告於案發當時清楚知悉其行為不法，核其所為自
    與刑法所謂心神喪失或精神耗弱之程度相差甚遠，故被告前
    揭所辯，亦為本院所不採。
  (四)綜上所述，本件事證明確，被告所辯均不足採，其有上開加
    重竊盜犯行，洵堪認定。
二、按毀壞門鎖而行竊，應視該鎖之性質而論以毀壞安全設備或
    門扇，如該鎖為門之一部（如司畢靈鎖、電動鎖或喇叭鎖）
    ，則應認為毀壞門扇之加重竊盜罪，最高法院74年度臺上字
    第243 號、83年度臺上字第3856號判決意旨可資參照。本件
    案發地點之喇叭鎖既架設於門上，自屬大門結構之一部，故
    被告持榔頭予以破壞而入內行竊，自應成立毀壞門扇竊盜罪
    。又刑法上所謂兇器，其種類並無限制，凡客觀上對於人之
    生命、身體、安全構成威脅，具有危險性者均屬之，且祇須
    行竊時攜帶此種具有危險性之兇器為已足，並不以攜帶之初
    有行兇之意圖為必要（最高法院79年度台上字第5253號判例
    意旨參照）。查本件被告所攜帶之榔頭、活動扳手、尖嘴鉗
    各1 支等物，均係鐵製材質，顯見質地堅硬，且尖端銳利，
    復足供其持以破壞大門喇叭鎖，堪任客觀上確足對人之生命
    、身體產生危害，均屬兇器無訛。故核被告所為，係犯刑法
    第321 條第1 項第3 款、第2 款、第1 款攜帶兇器毀壞門扇
    侵入住宅之加重竊盜罪。其前因違背安全駕駛案件，經本院
    以98年審交簡字第3080號判處有期徒刑3 個月確定，於98年
    10月22日易科罰金執行完畢等情，有臺灣高等法院被告前案
    紀錄表1 份在卷可參，其於有期徒刑執行完畢後5 年內，故
    意再犯本件有期徒刑以上之罪，為累犯，應依刑法第47條第
    1 項之規定加重其刑。爰審酌被告不思以己力工作獲取金錢
    ，卻為圖謀自身之不法利益，持兇器破壞門鎖而侵入他人住
    宅行竊，顯不知尊重他人之財產法益，並造成他人生命、身
    體、住居安全之潛在危害，所為實屬不該；且於犯後猶未坦
    認犯行，復未與告訴人達成和解，難認有何悔意，及其動機
    、手段、自身罹有憂鬱症，且所竊得之物，業已返還予告訴
    人，有贓物認領保管單附卷足憑，犯罪所生危害已有降低等
    一切情狀，量處如主文所示之刑，以示懲儆。末扣案之榔頭
    、活動扳手、尖嘴鉗及鑰匙各1 支，均為被告所有，且為供
    其為本件犯罪所用，業據被告自承在卷（參本院二卷第41頁
    ），爰均依刑法第38條第1 項第2 款之規定宣告沒收。
據上論斷，應依刑事訴訟法第299 條第1 項前段，刑法第321 條
第1 項第1 款、第2 款、第3 款、第47條第1 項、第38條第1 項
第2 款，判決如主文。
本案經檢察官陳登燦到庭執行職務。
中    華    民    國   100    年    9     月    9     日
                  刑事第十五庭  法  官    王俊彥
如不服本判決應於收受判決後10日內向本院提出上訴書狀，並應
敘述具體理由。其未敘述上訴理由者，應於上訴期間屆滿後20日
內向本院補提理由書(均須按他造當事人之人數附繕本)「切勿逕
送上級法院」。
以上正本證明與原本無異。
中    華    民    國   100    年    9     月    9     日
                                書記官    黃園芳
┌──────────────────────────┐
│附表：                                              │
├──┬────────────┬──────┬───┤
│編號│       物品名稱         │數量（單位）│所有人│
├──┼────────────┼──────┼───┤
│ 1  │筆記型電腦              │   1  台    │陳婉玉│
├──┼────────────┼──────┼───┤
│ 2  │吹風機                  │   1  台    │陳婉玉│
├──┼────────────┼──────┼───┤
│ 3  │標價機                  │   1  台    │陳婉玉│
├──┼────────────┼──────┼───┤
│ 4  │鬧鐘                    │   1  個    │陳婉玉│
├──┼────────────┼──────┼───┤
│ 5  │MP3                     │   1  台    │陳婉玉│
├──┼────────────┼──────┼───┤
│ 6  │耳機                    │   1  付    │陳婉玉│
├──┼────────────┼──────┼───┤
│ 7  │價值新臺幣100 元之手錶  │  206 支    │陳婉玉│
├──┼────────────┼──────┼───┤
│ 8  │價值新臺幣1100元之手錶  │   5  支    │陳婉玉│
├──┼────────────┼──────┼───┤
│ 9  │價值新臺幣1300元之手錶  │   21 支    │陳婉玉│
├──┼────────────┼──────┼───┤
│ 10 │價值新臺幣1600元之手錶  │   6  支    │陳婉玉│
├──┼────────────┼──────┼───┤
│ 11 │價值新臺幣1800元之手錶  │   6  支    │陳婉玉│
├──┼────────────┼──────┼───┤
│ 12 │價值新臺幣2000元之手錶  │   2  支    │陳婉玉│
├──┼────────────┼──────┼───┤
│ 13 │價值新臺幣2200元之手錶  │   8  支    │陳婉玉│
├──┼────────────┼──────┼───┤
│ 14 │價值新臺幣2800元之手錶  │   2  支    │陳婉玉│
├──┼────────────┼──────┼───┤
│ 15 │價值新臺幣100 元之錶帶  │   29 條    │陳婉玉│
└──┴────────────┴──────┴───┘
附錄本案論罪法條：
中華民國刑法第321 條
（加重竊盜罪）
犯竊盜罪而有下列情形之一者，處6 月以上、5 年以下有期徒刑
，得併科新臺幣10萬元以下罰金：
一、侵入住宅或有人居住之建築物、船艦或隱匿其內而犯之者。
二、毀越門扇、牆垣或其他安全設備而犯之者。
三、攜帶兇器而犯之者。
四、結夥三人以上而犯之者。
五、乘火災、水災或其他災害之際而犯之者。
六、在車站、埠頭、航空站或其他供水、陸、空公眾運輸之舟、
    車、航空機內而犯之者。
前項之未遂犯罰之。